臺灣臺北地方法院民事判決　　　　　89年度家重訴更字第1號
原　　　告　丙○○
訴訟代理人　戊○○
　　　　　　乙○○
被　　　告　丁○○
訴訟代理人　呂曼蓉律師
　　　　　　蘇儀騰律師
　　　　　　林曉瑩律師
　　　　　　洪志青律師
上列當事人間請求財產剩餘差額分配事件，本院前於民國93年2
月19日為一部判決，本院另於民國96年4 月12日言詞辯論終結，
補充判決如下：
    主  文
原告之訴駁回。
訴訟費用由原告負擔。
    事實及理由
一、程序部分：訴訟標的之一部或訴訟費用，裁判有脫漏者，法
    院應依聲請或依職權以判決補充之；又脫漏之部分已經辯論
    終結者，應即為判決，民事訴訟法第233條第1項、第3項前
    段定有明文。據本件原告訴狀所載，原告本於其為被繼承人
    姜鴻章之配偶之身分，依據民法第1030條之1，對其餘繼承
    人即乙○○、甲○○請求分配剩餘財產，而提起本訴，並於
    91年12月11日以丁○○係：（一）遺囑執行人為繼承人之代
    理人、（二）應盡適當之注意義務而未盡、且因（三）遺產
    分割前繼承人就繼承財產為公同共有，故訴訟上有合一確定
    之必要為由，追加遺囑執行人丁○○為被告，而本院前以遺
    囑執行人丁○○非繼承人，無民事訴訟法第255 條第1 項第
    5 款所謂訴訟上合一確定之必要，且遺囑之執行與本件訴訟
    標的為剩餘財產請求權無關，故原告所為訴之追加不合法，
    應予以駁回，惟經臺灣高等法院94年度家抗字第260 號、最
    高法院95年度台抗字第190 號、臺灣高等法院95年度家抗更
    一字第1 號裁定以請求之基礎事實同一，該訴之追加即無不
    合等語，予以廢棄原裁定，發回本院審理。從而，就原告為
    訴之追加部分，應屬裁判有脫漏，依據前開規定，本院應依
    職權以判決補充之，一併敘明。
二、原告主張：被繼承人姜鴻章於87年3月10日死亡，其與姜鴻
    章為夫妻關係，生前並未約定夫妻財產制，故原告依法請求
    剩餘財產分配；估計被繼承人姜鴻章遺產中得算入剩餘財產
    分配差額之財產價值共有新臺幣（下同）114,294,609元，
    原告於被繼承人死亡時僅有存款379,818元，雙方剩餘財產
    差額為113,914,791元，原告得請求56,957,395元；又因被
    告丁○○為被繼承人姜鴻章之遺囑執行人，被繼承人剩餘財
    產均在被告管理中，被告即應連帶履行剩餘財產差額分配之
    義務，故請求被告應連帶給付原告56,957,395元等語。
三、被告則以：被告為被繼承人姜鴻章之遺囑執行人，按遺囑執
    行人之職務，在於執行被繼承人之遺囑內容，其並無超越遺
    囑內容之權限，或創設遺囑以外任何法律行為之權限，縱令
    全體繼承人另有協議，亦非遺囑執行人之職務，遺囑執行人
    不得執此而拒絕執行遺囑之內容。被告係依被繼承人遺囑之
    內容分配遺產，原告指摘被告未依法公平分配遺產，即無理
    由，縱令遺囑有侵害原告特留分之情形，被告依法亦非侵害
    其權利之主體，原告將遺囑執行人列為被告，即非適法云云
    ，並聲明：原告之訴駁回。
四、按數人負同一債務，明示對於債權人各負全部給付之責任者
    ，為連帶債務，無前項之明示時，連帶債務之成立，以法律
    有規定者為限，民法第272條定有明文。足見連帶債務必須
    契約或法律明定方可成立。經查，原告為被繼承人姜鴻章之
    配偶，被告為被繼承人姜鴻章之遺囑執行人，原告請求被告
    應與被繼承人之其他繼承人連帶履行剩餘財產差額分配之義
    務，即被告應連帶給付原告56,957,395元等語。惟查，遺囑
    人以遺囑指定遺囑執行人，由其擔任法律上為實現遺囑內容
    所必要之手段之人，於當事人間並無明示遺囑執行人須與繼
    承人負連帶責任，法律亦無此明文規定，則原告主張被告就
    剩餘財產分配請求權，請求連帶給付56,957,395元，其連帶
    部分之請求，顯無理由，不應准許。
五、訴訟費用負擔之依據：民事訴訟法第78條。
中　　華　　民　　國　　96　　年　　4　　月　　26　　日
                  家事法庭法  官  李莉苓
以上正本係照原本作成
如對本判決上訴，須於判決送達後20日內向本院提出上訴狀
中　　華　　民　　國　　96　　年　　4　　月　　26　　日
                    　　　書記官　廖素芳
